最高法院刑事判決　　　　　　九十六年度台上字第一七六七號
上　訴　人　甲○○
上列上訴人因違反毒品危害防制條例案件，不服台灣高等法院台
中分院中華民國九十六年一月十一日第二審判決（九十五年度上
訴字第二三六八號，起訴案號：台灣南投地方法院檢察署九十五
年度偵字第七九四號），提起上訴，本院判決如下：
    主  文
上訴駁回。
    理  由
按刑事訴訟法第三百七十七條規定，上訴於第三審法院，非以判
決違背法令為理由，不得為之。是提起第三審上訴，應以原判決
違背法令為理由，係屬法定要件。如果上訴理由書狀並未依據卷
內訴訟資料，具體指摘原判決不適用何種法則或如何適用不當，
或所指摘原判決違法情事，顯與法律規定得為第三審上訴理由之
違法情形，不相適合時，均應認其上訴為違背法律上之程式，予
以駁回。本件上訴意旨略稱：(1)、原判決將本案查扣之新台幣（
下同）四千五百元列入原判決附表（下稱附表）一編號六，認係
上訴人販賣第一級毒品海洛因所得，應依毒品危害防制條例第十
九條第一項規定沒收，但主文並未宣告沒收，有判決主文與理由
互相矛盾，又判決書理由欄固然敘明其中二千元係上訴人販賣毒
品予王宏仁之所得，但剩餘二千五百元部分，原判決雖認定亦屬
販毒所得，但事實欄並未認定究竟係於何時、地販賣予何人，亦
屬理由矛盾之違背法令。(2)、本件起訴書並未記載上訴人於民國
九十五年二月十二日下午，駕車至王宏仁住處巷口，並未下車，
而在車內交付價值五百元之海洛因予王宏仁之事實，原判決自行
認定上揭事實，顯然違反法院不得就未經起訴之犯罪審判之規定
，自有判決不適用法則之違法。(3)、上訴人採認證人林政嘉、王
孟瑋、王宏仁之證詞為不利上訴人認定之依據，但該三人證詞前
後矛盾反覆，且林政嘉、王孟瑋證述渠等向上訴人購買毒品之時
間為九十五年一月初至同年二月十三日，但該二人於同年一月十
九日向上訴人強盜財物，足證彼此間存有怨隙，上訴人絕不敢販
賣毒品予彼等二人，以免遭檢舉，原判決卻仍予採證，顯亦違反
經驗法則及論理法則。
惟查原判決認定上訴人有販賣第一、二級毒品犯行，係依憑上訴
人自白（當場為警查扣第一、二級毒品等）、證人王宏仁、簡志
任之證詞、卷附法務部調查局鑑定通知書、行政院衛生署管制藥
品管理局鑑定書、遠傳電信股份有限公司通聯紀錄、扣案之毒品
等證物，為判決之基礎，並敘明：(一)、證人王宏仁、簡志任與上
訴人間均無怨隙，不致故為不利上訴人之陳述，且渠等與上訴人
同時在王宏仁住處被查獲後，旋於警詢中陳述向上訴人購買毒品
海洛因，且情節相符，雖證人王宏仁、簡志任事後於偵查及審理
時翻異前詞，改稱上訴人並未販賣毒品，該一千五百元不是販賣
毒品之價款云云，惟證人王宏仁、簡志任於警詢中之陳述，是在
記憶猶新的情況下直接作成，與事實較相近，且當時上訴人未在
場，直接面對警員詢問所為陳述較為坦然，亦較無受外力干擾或
事後串謀之情形，自屬可信，嗣於偵查及審理中之陳述，顯係附
和、迴護上訴人之詞，尚難採為有利於上訴人之認定。(二)、證人
林政嘉、王孟瑋向上訴人購買毒品海洛因或安非他命等事實，亦
經渠二人供證歷歷，又渠二人及楊家豪、張宏毅等人，於九十五
年一月十九日凌晨零時許，以購買毒品為由，約上訴人至南投縣
名間鄉○○○○道見面後，對上訴人強盜財物，惟王孟瑋、林政
嘉於該案件中始終坦承犯行，豈有要求上訴人幫忙脫免強盜罪之
必要？且渠二人確均有施用毒品之犯行，而上開強盜案件係因向
上訴人買賣毒品之糾紛所引起，雙方間於強盜案發生後確仍有交
誼連繫，亦有通聯紀錄可稽，足認證人林政嘉所述「那個強盜案
是因為毒品的糾紛，算是誤會，後來我們還是一樣跟他買毒品」
一節非虛，上訴人之辯解應為卸責之詞，不可採信。(三)、上訴人
於九十五年二月十二日下午販賣第一級毒品海洛因予王宏仁（即
五百元部分）雖未據起訴，惟與起訴成罪部分有裁判上不可分之
關係，為起訴效力所及，自應併予審究等理由綦詳，就上訴人所
辯係因王孟瑋、林政嘉要求伊幫忙脫免強盜罪否則即指認伊販賣
毒品等情如何不足採信，已逐一加以說明指駁，核其推理論斷衡
諸經驗法則、論理法則、證據法則等皆無違背。又查原判決認定
上訴人販賣第一級毒品所得共一萬四千元，扣除已扣案上訴人供
承為其所有之四千五百元（並無不能沒收之情事），就其餘九千
五百元諭知不能沒收時，以其財產抵償之，於法並無不合，又原
判決理由記載該四千五百元（即附表一編號六）係販賣毒品所得
，事實欄並已認定其中一千五百元係販賣海洛因予王宏仁之所得
，雖其餘三千元未明載係販賣予何人之所得，惟此項疏失得由原
審法院裁定更正，尚不足認係足以影響判決結果之違誤，上訴意
旨(1)尚難認係上訴第三審之適法理由，其餘上訴意旨係對原審已
調查明確並於判決內論駁或說明之事項，徒憑己見重為事實之爭
辯，或任意指摘，顯與法律規定得為第三審上訴理由之違法情形
不相適合。綜上說明，應認本件上訴違背法律上之程式，予以駁
回。
據上論結，應依刑事訴訟法第三百九十五條前段，判決如主文。
中　　華　　民　　國　九十六　年　　四　　月　　四　　日
                      最高法院刑事第六庭
                          審判長法官  呂　潮　澤
                                法官  吳　昆　仁
                                法官  孫　增　同
                                法官  趙　文　淵
                                法官  吳　　　燦
      本件正本證明與原本無異
                                      書  記  官
中　　華　　民　　國　九十六　年　　四　　月　 十二 　日
                                                  Ａ
